【裁判字號】    95,訴,2794
【裁判日期】    950927
【裁判案由】    毒品危害防制條例
【裁判全文】
臺灣高雄地方法院刑事判決              95年度訴字第2794號
公  訴  人  臺灣高雄地方法院檢察署檢察官
被      告  乙○○
                    （現於臺灣高雄監獄執行中）
上列被告因違反毒品危害防制條例案件，經檢察官提起公訴（95
年度毒偵字第5295號），本院改依簡式審判程序判決如下：
    主  文
乙○○施用第一級毒品，累犯，處有期徒刑拾月。扣案海洛因
包（不含包裝袋，合計淨重肆點柒零公克）、殘留海洛因之夾鍊
袋壹只、殘留海洛因之塑膠吸管貳只，均沒收銷燬；盛裝上開海
洛因之包裝袋只，均沒收。又施用第二級毒品，累犯，處有期
徒刑陸月，扣案殘留甲基安非他命吸食器壹組、塑膠碗壹只，均
沒收銷燬。應執行有期徒刑壹年貳月。扣案海洛因包（不含包
裝袋，合計淨重肆點柒零公克）、殘留海洛因之夾鍊袋壹只、塑
膠吸管貳只、扣案殘留甲基安非他命吸食器壹組、塑膠碗壹只，
均沒收銷燬；扣案盛裝上開海洛因之包裝袋只，均沒收。
    事  實
一、乙○○前曾因違反毒品危害防制條例案件，經臺灣臺北地方
    法院91年度訴字第733 號判處有期徒刑10月確定，嗣於民國
    92年12月26日縮刑期滿執行完畢。又其曾因施用毒品，經依
    臺灣臺東地方法院92年度毒聲字第48號、67號裁定送觀察、
    勒戒、強制戒治，於92年12月9 日因停止處分執行出戒治，
    所餘期間交付保護管束，嗣於93年4 月7 日保護管束期滿戒
    治完畢。詎其仍未戒除毒品，在上開強制戒治期滿後5 年內
    ，分別基於施用海洛因及甲基安非他命之犯意，於95年6 月
    12 日 上午8 時許，在高雄市○○區○○街359 號7 樓之3
    租住處，以將海洛因摻入香菸點燃吸食之方式，施用海洛因
    1 次；另於95年6 月11日下午11時許，以吸食器吸食之方式
    ，於上址租住處，施用甲基安非他命1 次。嗣於95年6 月12
    日下午1 時55分許為警持搜索票，前往上址租住處搜索而扣
    得乙○○所有之海洛因3 包（包裝袋總重1.41公克，合計淨
    重4.70公克）、殘留海洛因之夾鍊袋1 只、塑膠吸管2 只、
    殘留甲基安非他命吸食器1 組、裝置器1 組，並得乙○○同
    意後，採集其尿液送鑑，結果呈嗎啡及甲基安非他命反應，
    始悉上情。
二、案經高雄縣政府警察局移送臺灣高雄地方法院檢察署檢察官
    偵查起訴。
    理  由
一、本件被告乙○○所犯為死刑、無期徒刑、最輕本刑為3 年以
    上有期徒刑以外之罪，其於準備程序進行中，就被訴事實為
    有罪之陳述，經受命法官告知簡式審判程序之旨，並聽取當
    事人之意見後，本院合議庭裁定由受命法官獨任進行簡式審
    判程序，合先敘明。
二、被告前曾施用毒品案件，經依臺灣臺東地方法院92年度毒聲
    字第48號、67號裁定送觀察、勒戒、強制戒治，於92年12月
    9 日因停止處分執行出戒治，所餘期間交付保護管束，嗣於
    93年4 月7 日保護管束期滿戒治完畢，有臺灣高等法院被告
    前案紀錄表在卷可稽。其於觀察勒戒釋放後5 年內，再為本
    次施用毒品犯行，應依法論科。
三、上揭事實，業據被告坦承不諱；且其於為警查獲後採集之尿
    液，亦呈嗎啡、甲基安非他命陽性反應，有台灣檢驗科技股
    份有限公司95年7 月3 日KＺ000000000000號濫用藥物尿液檢
    驗報告3 紙在卷足憑，並有海洛因3 包（包裝袋總重1.41公
    克，合計淨重4.70公克）、殘留海洛因之夾鍊袋1 只、塑膠
    吸管2 只、殘留甲基安非他命吸食器1 組、裝置器1 組扣案
    可佐，上開海洛因經鑑定後確呈含第一級毒品海洛因成分，
    有法務部調查局95年8 月17日調科壹字第220023892 號鑑定
    通知書在卷可稽；夾鍊袋、塑膠吸管經鑑定後呈海洛因陽性
    反應，吸食器與裝置器經鑑定後呈甲基安非他命陽性反應，
    亦均有高雄醫學大學95年8 月29日0000-000、0000-000、
    0000-000、0000-000、0000-000號檢驗報告附卷足參。又海
    洛因於人體內會水解為嗎啡，再循嗎啡代謝方式排出體外，
    亦經行政院衛生署80年以056954號函釋明確。被告自白與事
    實相符，事證明確，其犯行足堪認定，應依法論科。
四、按海洛因及甲基安非他命分別為毒品危害防制條例第2 條第
    2 項第1 款、第2 款所規定之第一級毒品及第二級毒品，是
    核被告所為，係犯同條例第10條第1 項、第2 項之施用第一
    級毒品、第二級毒品罪。其施用第一級、第二級毒品前後持
    有毒品之低度行為，為其施用毒品之高度行為所吸收，不另
    論罪。被告所犯上開二罪，犯意各別，行為互殊，方法有異
    ，所犯構成要件不同，應分論併罰。又其前曾因違反毒品危
    害防制條例案件，經臺灣臺北地方法院91年度訴字第733 號
    判處有期徒刑10月確定，嗣於92年12月26日縮刑期滿執行完
    畢，有臺灣高等法院被告前案紀錄表在卷可稽，其受有期徒
    刑執行完畢後，5 年以內再犯本件有期徒刑以上之罪，為累
    犯，均應依修正前刑法第47條之規定加重其刑。爰審酌被告
    前因毒品危害防制條例案件，經觀察勒戒、強制戒治，詎其
    仍未能徹底戒絕毒品，顯見其無戒毒悔改之意，惟念其犯後
    坦承犯行，且本件查獲施用毒品犯行僅有1 次，又其施用毒
    品僅自戕一己之身體健康，尚未對他人造成危害等一切情狀
    ，量處如主文所示之刑，並依修法前刑法第51條第5 款之規
    定，定其應執行刑。扣案海洛因3 包，為第一級毒品，應依
    毒品危害防制條例第18條第1 項前段之規定，宣告沒收併銷
    燬之。扣案夾鍊袋1 只、塑膠吸管2 只經鑑定後均殘留第一
    級海洛因；吸食器、裝置器各1 組，經鑑定後呈甲基安非他
    命陽性反應，均有如前述，因該等物品與殘留之海洛因、甲
    基安非他命無法析離，應將整體視同毒品，故上開扣案物均
    應依毒品危害防制條例第18條第1 項前段之規定，宣告沒收
    併銷燬之，併此敘明。又盛裝上開海洛因之空包裝袋3 只，
    因已經法務部調查局就之與盛裝之第一級毒品海洛因分別鑑
    析其重量，應可視為與第一級毒品分離之物，然該包裝袋，
    係被告為施用毒品時用以保存且便於攜帶毒品之用，爰依刑
    法第38條第1 項第2 款之規定，併與宣告沒收。扣案之電子
    磅秤、汽車駕駛執照、行動電話均與被告施用毒品犯行並無
    關聯性，均不另為沒收之諭知，附此敘明。
五、新舊法比較：
１、累犯部分：茲被告於5 年以內再故意犯本件有期徒刑以上之
    罪，不論依修正前之刑法第47條，或修正後之刑法第47條第
    1 項之規定，均構成累犯，對被告而言並無有利或不利之情
    形，自不生新舊法比較之問題，應逕依修正前之刑法第47條
    ，論以累犯，並加重其刑。
２、定應執行刑部分：被告於裁判確定前犯數罪，均係於95年7
    月1 日之前犯之，而刑法第51條業於94年1 月7 日修正公布
    ，並於95年7 月1 日施行，修正前刑法第51條規定：「數罪
    併罰，分別宣告其罪之刑，依左列各款定其應執行者：」其
    中第5 款規定：「宣告多數有期徒刑者，於各刑中之最長期
    以上，各刑合併之刑期以下，定其刑期。但不得逾20年。」
    修正後刑法第51條第5 款規定：「宣告多數有期徒刑者，於
    各刑中之最長期以上，各刑合併之刑期以下，定其刑期。但
    不得逾30年」比較結果，修正後刑法並非較有利於行為人，
    依刑法第2 條第1 項前段之規定，仍應依修正前刑法，定其
    應執行之刑。
據上論斷，應依刑事訴訟法第273 條之1 第1 項、第299 條第1
項前段，毒品危害防制條例第10條第1 項、第2 項、第18條第1
項前段，刑法第2 條第1 項前段、修正前第47條、刑法第51條第
5款 、刑法第11條、第38條第1 項第2 款，判決如主文。
本案經檢察官甲○○到庭執行職務。
中    華    民    國    95    年    9     月    27    日
                  刑事第一庭    法  官  陳宛榆
以上正本證明與原本無異。
如不服本判決，應於判決送達後10日內，向本院提出上訴狀。
中    華    民    國    95    年    10    月    2     日
                                書記官  劉企萍
毒品危害防制條例第10條
施用第一級毒品者，處 6 月以上 5 年以下有期徒刑。
施用第二級毒品者，處 3 年以下有期徒刑。


司法院資訊處製作；財團法人民間司法改革基金會備份。
